臺灣嘉義地方法院民事判決　　　　　　 93年度重訴字第122號
原　　　告　乙○○
訴訟代理人　嚴庚辰律師
複　代理人　陳國瑞律師
　　　　　　戊○○
被　　　告　丁○○
　　　　　　　　　　　（現於嘉義監獄戒治中）
　　　　　　丙○○
　　　　　　甲○○
　　　　　　　　　　　（現於臺南監獄執行中）
　　　　　　己○○
　　　　　　　　　　　（現於桃園女子監獄執行中）
上列當事人間請求損害賠償事件，經本院刑事庭裁定移送前來，
本院於民國96年3月21日言詞辯論終結，判決如下：
    主      文
被告應連帶給付原告新臺幣陸拾參萬貳仟陸佰零貳元及自民國93
年7月31日起至清償日止，按週年利率百分之五計算之利息。
原告其餘之訴駁回。
訴訟費用由被告連帶負擔百分之七，餘由原告負擔。
本判決第一項於原告以新臺幣貳拾壹萬元供擔保後得假執行。但
被告丁○○、丙○○、己○○以新臺幣陸拾參萬貳仟陸佰零貳元
為原告預供擔保，得免為假執行。
原告其餘假執行之聲請駁回。
    事實及理由
甲、程序方面：
一、訴狀送達後，原告不得將原訴變更或追加他訴。但有下列各
    款情形之一者，不在此限：…三、擴張或減縮應受判決事項
    之聲明者。民事訴訟法第255條第1項第3款定有明文。經查
    ：原告起訴原請求被告連帶給付新臺幣（下同）8,316,970
    元及自刑事附帶民事起訴狀繕本送達之翌日起至清償日止，
    按週年利率5％計算之利息，嗣減縮為請求8,316,320元及自
    民國93年7月31日起至清償日止之上開法定遲延利息，依民
    事訴訟法第255條第1項第3款規定，應予准許。
二、被告丙○○未於最後言詞辯論期日到場，核無民事訴訟法第
    386條所列各款情形，故依原告聲請，由其一造辯論而為判
    決。
乙、實體方面：
壹、原告起訴聲明：１、被告應連帶給付原告8,316,320元及自9
    3年7月31日起至清償日止，按週年利率5％計算之利息，２
    、願供擔保請准宣告假執行，而主張下列各情：
一、被告甲○○與被告己○○係男女朋友。因原告曾與被告己○○短暫交往後嗣察覺被告己○○交友複雜而決定與被告己○○分手，致其心生不滿欲而教唆被告甲○○傷害原告。被告
    甲○○遂於92年12月1日晚間8時30分許駕車搭載被告丙○○
    、丁○○及訴外人陳嘉宏，基於共同傷害之犯意聯絡，以裝
    潢為由誘騙原告上車。被告甲○○駛至嘉義縣太保市○○里
    ○○段產業道路時即持預藏之尖刀下車，而由訴外人陳嘉宏
    在原告背後拉住其雙手，訴外人陳嘉宏並與被告丙○○在原
    告背後以腳踢原告，被告丁○○則在車內把風。惟被告甲○○竟突萌殺人故意，持刀砍殺原告腹背部及雙手數刀，致原
    告受有腹部穿刺傷併胃裂創、肝裂傷、網膜裂傷、內臟外溢
    大出血、傷口長約5公分、右背部刺傷長4公分併氣胸、右上
    臂及前臂裂創併三頭肌併多條肌腱斷裂各為7公分及5公分、
    左手裂創併肌腱斷裂各為4公分及3公分之嚴重傷害。其間訴
    外人陳嘉宏見被告甲○○持刀砍殺原告，即告知被告甲○○
    ：「恩怨沒那麼深，不用動手殺他」。甲○○則回稱：「已
    經殺了沒有給他死不可以，以後事情會很大」，被告丙○○
    即上前勸阻被告甲○○並搶奪被告甲○○之尖刀，被告甲○○於搶奪之間復再刺殺原告一刀，嗣因被告丙○○搶下尖刀
    ，被告甲○○始住手。原告央求被告甲○○為其通知救護車
    前來，被告甲○○則稱：「要給你死，還幫你叫救護車」，
    原告遂爬入旁邊玉米田內躲藏，被告甲○○復揚言：「往溪
    底去死」，而無視原告傷重程度逕自駕車搭載被告丙○○、
    丁○○、訴外人陳嘉宏駛離現場。被告甲○○業經臺灣高等
    法院臺南分院93年度上訴字第937號判決殺人未遂罪確定，
    被告丁○○、丙○○亦經同院同年度上訴字第1072號判決共
    同傷害罪確定，被告己○○則經同院94年度上訴字第920號
    判決教唆傷害罪確定。被告共同侵害原告身體權、健康權，
    爰依民法第184條第1項前段、第185條第1項之法律關係訴請
    被告連帶賠償。
二、原告主張損害之項目及金額分敘如下：
  １、醫療費用：40,270元。
  ２、喪失勞動能力之損害：6,776,000元。
      原告事發前為裝潢師傅，月薪為56,000元，因上開傷勢而
      完全喪失勞動能力，故自事發日起即92年12月1日起算至
      原告退休年齡50歲為10年1個月，故原告此部分損害為6,7
      76,000元。
  ３、非財產上之損害：1,500,000元。
      原告因上開傷勢而陷於生命垂危，實已接近切腹巨痛，且
      被告於犯後未賠償原告分文，原告精神實感極大痛苦，故
      請求非財產上損害1,500,000元。
三、對被告抗辯之陳述：
    原告從未至「如意卡拉OK店」騷擾被告己○○致其無法繼續
    經營。被告己○○若無教唆傷害犯行，為何其未告原告誣告
    罪。而被告甲○○、丙○○、丁○○及訴外人陳嘉宏於傷害
    原告後即至被告己○○工作之「尚樂KTV」飲酒作樂，被告
    己○○並向訴外人陳嘉宏稱：你們不用怕，到新莊就什麼都
    不用怕等語，且被告甲○○於92年12月1日案發前、後均多
    次以電話與被告己○○聯繫，可證被告己○○確有教唆傷害
    行為。
貳、被告均聲明：原告之訴駁回，被告丙○○、丁○○、己○○
    並聲明：如受不利判決，願供擔保請准宣告免為假執行，而
    分別以下列情詞置辯：
一、被告甲○○部分：
    被告有殺害原告之行為，故願賠償醫療費用40,270元。本件
    事故均係被告1人所為與其餘被告無關。原告於事發後尚能
    工作，故其主張喪失全部勞動能力顯係不實，且其請求之慰
    撫金及月薪數額均屬過高。
二、被告丁○○部分：
    被告有傷害原告之行為，故願賠償醫療費用40,270元，然原
    告未喪失全部勞動能力。
三、被告丙○○未於最後言詞辯論期日到場，依其以前所提書狀
    及到庭陳述如下：
    被告當日係不知情而赴約，故與其餘被告並無犯意聯絡，且
    被告當時亦搶下被告甲○○手中尖刀以阻止其繼續砍殺原告
    ，故被告無庸負損害賠償責任。被告雖經判決傷害罪確定，
    然被告係以此作為誤交損友之警惕及代價並非認罪。被告家
    中尚有父母及幼子故經濟負擔沈重，實無力給付鉅額賠償金
    ，況原告並未喪失全部勞動能力。
四、被告己○○部分：
（一）被告甲○○係因一己對原告不滿而殺傷原告，被告並不知
      悉被告甲○○、丁○○、丙○○共同起意傷害原告，被告
      與被告丁○○、丙○○亦不熟識，故被告實無教唆傷害行
      為。被告固向被告甲○○表示屢遭原告騷擾，然尚難僅執
      此一節即遽認被告有教唆犯意。訴外人陳嘉宏曾於刑事審
      理程序證稱係原告要求其指證被告有教唆行為，故被告確
      無教唆傷害行為。
（二）原告並未喪失全部勞動能力，且其主張月薪數額不實，而
      其請求之慰撫金額亦屬過高。
參、本院判斷：
一、兩造不爭執事項：
（一）原告所支出之醫療費用40,270元。
（二）被告甲○○有殺人未遂行為。
（三）原告受有腹部穿刺傷併胃裂創、肝裂傷、網膜裂傷、內臟
      外溢大出血、傷口長約5公分、右背部刺傷長4公分併氣胸
      、右上臂及前臂裂創併三頭肌併多條肌腱斷裂各為7公分
      及5公分、左手裂創併肌腱斷裂各為4公分及3公分之傷害
      。
（四）被告丁○○有故意傷害原告之行為。
二、兩造爭執事項：
（一）被告丙○○有無故意傷害行為。
（二）被告己○○有無教唆傷害行為。
（三）原告所得請求減少勞動能力損害之金額。
（四）原告所得請求非財產上損害賠償金額。
      爰就上開爭點分敘如下：
（一）被告丙○○於本院93年易字第112號刑事程序業多次自承
      己有共同傷害行為（該號刑事卷宗35、74、172頁），而
      此核與本件被告甲○○於臺灣高等法院臺南分院93年上訴
      字第1072號刑事程序證述及本院審理時陳述：伊有向陳嘉
      宏、丁○○、丙○○說要教訓乙○○，伊與丁○○、丙○○、陳嘉宏有約好要一起去教訓乙○○（該號刑事卷宗85
      頁、本院卷40頁），被告丁○○並陳稱：當初有跟丙○○
      、甲○○、陳嘉宏約好要一起去教訓乙○○等語（本院卷
      32頁）及與被告丁○○於警詢、訴外人陳嘉宏於本院93年
      易字第112號刑事程序均陳稱被告丙○○有共同傷害行為
      等語相符（嘉義縣水上分局刑案偵查卷宗5頁、本院93年
      易字第112號刑事卷宗85、88頁），故被告丙○○於本件
      訴訟始改口稱己無傷害行為云云，顯係臨訟卸責之詞，洵
      無足取。原告主張被告丙○○有共同傷害行為，應堪採信
      。被告丙○○雖另辯稱己曾前去奪下被告甲○○手中尖刀
      ，然其僅係嗣後被告丙○○見被告甲○○似有致原告於死
      之意而阻止被告甲○○繼續砍殺原告，然此僅足證被告丙○○並無殺人故意，惟被告丙○○先前仍應被告甲○○共
      同教訓原告之要求而應允上車，故其確有傷害之犯意，且
      被告丙○○上開行為亦經臺灣高等法院臺南分院93年上訴
      字第1072判決共同傷害罪確定，此經本院調取本院93年易
      字第112號刑事歷審卷宗核閱屬實，是其以嗣後奪下被告
      甲○○尖刀為由抗辯己無傷害行為，並不可採。
（二）１、被告己○○於本院94年訴字第44號刑事審理程序自承
          ：曾向甲○○表示原告曾多次至其所經營之「如意卡
          拉ＯＫ店」擾亂，且原告亦向嘉義縣政府檢舉被告蘇
          秀娟逃漏稅並檢舉店內私藏槍械致其無法繼續經營等
          語（該號刑事卷宗第181-182頁），核與本件被告陳
          敏達於刑事程序證稱：被告己○○告知伊遭原告多次
          至「如意卡拉ＯＫ店」騷擾欺負，原告向嘉義縣政府
          檢舉被告己○○逃漏稅，又去派出所報案檢舉店內藏
          槍，使被告己○○無法做生意等語相符（本院93年易
          字第112號刑事卷136頁及94年訴字第44號刑事卷146
          頁、臺灣嘉義地方法院檢察署93年度偵緝字第248號
          卷32頁及93年度發查字第832號卷35頁）。而被告陳
          敏達於殺傷原告時曾質問原告常至被告己○○「如意
          卡拉ＯＫ店」擾亂一情，亦經當時在場之訴外人陳嘉
          宏證述屬實（臺灣嘉義地方法院檢察署93年度發查字
          第832號卷75頁）。又被告己○○於本院94年訴字第4
          4號刑事審理程序亦自承：被告甲○○、丙○○、葉
          建宏於事發後隨即至伊工作之「尚樂ＫＴＶ」找伊唱
          歌、飲酒，此核與被告甲○○、丁○○、丙○○及訴
          外人陳嘉宏陳稱：事發後即至「尚樂ＫＴＶ」唱歌喝
          酒等語相符（本院93年易字第112號刑事卷86、91、9
          4、136頁）。訴外人陳嘉宏於刑事審理程序並證稱：
          伊等問被告己○○可否帶伊等去躲起來，被告己○○
          就安慰伊等不用怕，到新莊就什麼都不用怕等語（臺
          灣嘉義地方法院檢察署93年度發查字第832號卷78頁
          、本院94年訴字第44號刑事卷138頁）。參以被告陳
          敏達於事發當日除以行動電話分別與被告丁○○、黃
          添安及訴外人陳嘉宏聯繫外，於當日事發前之15時25
          分53秒、18時27分03秒、19時29分47秒、19時41分40
          秒及案發後之21時48分42秒亦密集致電被告己○○，
          此有和信電訊股份有限公司行動電話使用人資料及通
          聯紀錄、臺灣大哥大股份有限公司行動電話用戶基本
          資料查詢單附於本院94年訴字第44號刑事卷宗可憑，
          核與訴外人陳嘉宏於偵查中證稱：事後在車上甲○○
          致電一女子稱「伊答應一星期內會處理就會幫妳處理
          」及被告丁○○於刑事偵查程序亦證稱本案係因女人
          的事引起等語相符（臺灣嘉義地方法院檢察署93年度
          發查字第832號卷60、69、70頁）。衡被告甲○○與
          原告並無私人深仇大怨，被告己○○自認無法繼續經
          營「如意卡拉ＯＫ店」係原告屢次擾亂，因此心生怨
          恨而將上情告知被告甲○○；參以被告甲○○於殺傷
          原告之際尚質問原告至被告己○○店裡擾亂一事，且
          被告甲○○於事發前及事發後均多次與被告己○○電
          話聯繫，被告甲○○尚於事發後致電稱：「伊答應一
          星期內會處理就會幫妳處理」；被告甲○○於殺傷原
          告後旋即偕同被告丁○○、丙○○及訴外人陳嘉宏至
          「尚樂ＫＴＶ」找被告己○○飲酒作樂，被告己○○
          於其時並安慰被告丁○○、丙○○及訴外人陳嘉宏不
          用怕等情以觀，應認被告甲○○係因被告己○○教唆
          始起意傷害原告並另萌殺人犯意。而被告己○○亦經
          臺灣高等法院臺南分院94年度上訴字第920號判決教
          唆傷害罪確定，此經本院調取該號刑事卷宗核閱屬實
          ，故原告主張被告己○○有教唆傷害之侵權行為，應
          屬可採。
      ２、被告己○○另辯稱訴外人陳嘉宏曾於本院94年訴字第
          44號刑事程序審理中證稱係原告要求其指證被告有教
          唆行為，故被告己○○確無教唆傷害行為云云。惟查
          ，訴外人陳嘉宏於本院94年訴字第44號刑事程序始改
          稱：先前偵審所言均為達成與原告間之和解而基於原
          告授意所為云云。然觀之訴外人陳嘉宏所證被告陳敏
          達於事發後在車上致電1名女子，且隨後至「尚樂Ｋ
          ＴＶ」飲酒唱歌等情，核與本院94年訴字第44號刑事
          卷附通聯紀錄及被告甲○○、丁○○於本院94年訴字
          第44號刑事程序所證各言相符；且原告於遭被告陳敏
          達殺傷並駕車駛離現場後即以行動電話求救而緊急送
          醫，原告於被告甲○○撥打行動電話及嗣後至「尚樂
          ＫＴＶ」飲酒作樂時，原告並未在場，故其就訴外人
          陳嘉宏上開所證情節當無授意之可能；且訴外人陳嘉
          宏於偵、審中歷次證言均係一致，惟在本院94年訴字
          第44號刑事訴訟於同年7月28日審理時始翻異前詞謂
          係經原告授意而為不利於被告己○○之證言，參以訴
          外人陳嘉宏就原告嗣對其提起刑事上訴致其遭判決有
          期徒刑10月確定一節多所微詞，故本院認訴外人陳嘉
          宏於94年7月28日之證言因對原告已有怨隙而屬偏頗
          ，尚無法盡信，自以訴外人陳嘉宏先前互核一致且有
          佐證之證言為可採，故被告己○○以訴外人陳嘉宏曾
          證稱係由原告授意而為不利於被告己○○之證詞抗辯
          己無教唆傷害行為云云，洵無足取。
（三）因故意或過失，不法侵害他人之權利者，負損害賠償責任
      。故意以背於善良風俗之方法，加損害於他人者亦同。數
      人共同不法侵害他人之權利者，連帶負損害賠償責任。不
      法侵害他人之身體或健康者，對於被害人因此喪失或減少
      勞動能力或增加生活上之需要時，應負損害賠償責任。民
      法第184條第1項、第185條第1項前段，第193條第1項分別
      定有明文。被告甲○○有殺人未遂行為，被告丁○○、丙○○有共同傷害行為，而被告己○○有教唆傷害行為，業
      如前述，被告4人侵權行為侵害原告身體權、健康權致其
      受損害，且為原告損害發生之共同原因，故被告4人應依
      民法第185條第1項規定連帶負損害賠償責任。原告雖主張
      其月薪有56,000元，終身喪失勞動能力云云。惟查：與原
      告一起作木工裝潢之師傅即證人蕭陽聲證述：原告月薪並
      不固定等語，且參酌卷附財政部臺灣省南區國稅局（下稱
      南區國稅局）原告91、92年度綜合所得稅各類所得資料清
      單，其91年薪資所得為277,000元，92年薪資所得為230,0
      00元，故認原告主張月薪有56,000元，難以採信。而原告
      因上開傷勢住院1個月，此有華濟醫院94年8月25日華圖字
      第94082502號函在卷為證，故原告92年12月即因傷無法工
      作，是應以91年度薪資所得計算原告平均月薪為23,083元
      （277,000/12＝23,083，元以下4捨5入）。經本院依職權
      送國立成功大學醫學院附設醫院鑑定原告勞動能力減損程
      度，鑑定結果為：「乙○○右手活動角度幾乎正常，握力
      36公斤，左手40公斤，相差不多，其勞動能力並無明顯損
      失」，有該院94年12月14日成附醫復字第0940014089號函
      及國立成功大學醫學院附設醫院病患診療資料摘錄表在卷
      可證，且證人蕭陽聲亦證稱原告93、94、95年均有與伊一
      起作木工等語，故原告主張其終身完全喪失勞動能力云云
      ，即不可採。卷附華濟醫院94年8月25日華圖字第9408250
      2號函略謂：「乙○○於92年12月1日住院，93年1月2日出
      院，出院時傷口已痊癒，惟曾於93年1月6日至93年1月17
      日、同年3月5日至同年月12日，同年3月15日至同年月17
      日因傷口線頭膿瘍，胃縫合線頭膿瘍，腸沾黏阻塞，住院
      治療」。依上開覆函並參酌卷附醫療費用收據所示原告至
      93年3月底仍持續就診一情，應認原告因上開傷勢而不能
      工作之期間係92年12月1日至93年3月31日合計4個月，故
      計得原告此部分所得請求之金額為92,332元（23,083*4＝
      92,332），原告逾此範圍之請求，即屬無由，不應准許。
（四）不法侵害他人之身體、健康、名譽、自由、信用、隱私、
      貞操，或不法侵害其他人格法益而情節重大者，被害人雖
      非財產上之損害，亦得請求賠償相當之金額。民法第195
      條第1項定有明文。經查：被告己○○僅因細故即教唆被
      告甲○○傷害原告，被告甲○○、丙○○、丁○○3人與
      原告間尚無深仇大怨，竟因而共同傷害原告致原告受有腹
      部穿刺傷併胃裂創、肝裂傷、網膜裂傷、內臟外溢大出血
      、傷口長約5公分、右背部刺傷長4公分併氣胸、右上臂及
      前臂裂創併三頭肌併多條肌腱斷裂各為7公分及5公分、左
      手裂創併肌腱斷裂各為4公分及3公分之傷害。原告遭訴外
      人陳嘉宏在後拉住其雙手，被告丙○○並與訴外人陳嘉宏
      以腳踢原告，且由被告甲○○在前猛力刺傷原告多刀，其
      情形無異於「處決」，被告手段實屬兇殘，原告於其時必
      感極度驚恐。原告嗣後因此住院達1個月之久，其傷勢確
      係非輕，故原告精神必有相當程度之痛苦。原告國中畢業
      ，事發前為裝潢師傅，未婚，90年無綜合所得稅申報資料
      ，91年薪資所得277,000元，92年薪資所得230,000元，名
      下有2輛汽車。被告丁○○高中肄業，無業，未婚，90至9
      2年無綜合所得稅申報資料，名下無不動產。被告丙○○
      高中畢業，臨時工，月薪20,000元，已婚，育有2子，90
      年薪資所得345,340元，91年薪資所得340,176元，92年薪
      資所得33,0912元，名下有1棟房屋及1筆土地。被告甲○○國中畢業，無業，離婚，育有3子女，90年薪資所得270
      ,878 元，91年薪資所得488,985元，92年薪資所得420,00
      0元，名下有2輛汽車。被告己○○國小畢業，無業，離婚
      ，育有3名子女，90年營利所得27,136元，91年營利所得3
      3,504元，92年營利所得56,839元。此有南區國稅局綜合
      所得稅各類所得資料清單及財產歸屬清單在卷可稽。本院
      審酌上開被告4人加害情形、原告所受傷勢及其精神痛苦
      程度與兩造教育程度、身分、地位、經濟情況，認原告所
      得請求之非財產上損害賠償以500,000元為適當，逾此範
      圍之請求，即係過當而不應准許。
（五）原告得請求醫療費用40,270元、減少勞動能力損害92,332
      元、非財產上損害賠償500,000元，合計632,602元。
三、綜前所述，原告依侵權行為之法律關係請求被告連帶給付63
    2,602元及自93年7月31日起至清償日止，按週年利率5％計
    算之利息，為有理由，應予准許，逾此範圍之請求，即屬無
    由，應予駁回。
肆、因本件事實業臻明確，故兩造其餘攻擊、防禦方法及所提證
    據，即無須再予審酌，爰未逐一論述，附此敘明。
伍、本件原告勝訴部分，因原告及被告丙○○、丁○○、己○○
    均陳明願供擔保請准宣告假執行、免為假執行，經審核後分
    別酌定相當擔保金額准許之。而原告敗訴部分之假執行聲請
    ，即因訴之駁回而失依據，故併予駁回。
陸、結論：原告之訴一部為有理由，一部為無理由，依民事訴訟
    法第385條第1項前段、第79條、第85條第2項、第390條第2
    項、第392條第2項，判決如主文。
中　　華　　民　　國　　96　　年　　4 　　月　　 4　　日
            民二庭審判長法  官  黃茂宏
                        法  官  黃明展
                        法　官　陳琪媛
以上正本係照原本作成
如對本判決上訴須於判決送達後20日內向本院提出上訴狀
中　　華　　民　　國　　96　　年　　4　　月　　  4　　日
                        書記官　林柑杏
